【裁判字號】    90,訴,161
【裁判日期】    900612
【裁判案由】    廢棄物清理法
【裁判全文】
臺灣彰化地方法院刑事判決                            九十年度訴字第一六一號
    公  訴  人  臺灣彰化地方法院檢察署檢察官
    被      告  沛鴻企業有限公司
    兼  代表人  甲○○
右列被告等因違反廢棄物清理法案件，經檢察官提起公訴（八十九年度偵字第九○九
八號、九十年度偵字第二六三號），本院判決如左︰
    主  文
沛鴻企業有限公司其負責人因執行業務未依廢棄物清除核備文件內容清除廢棄物，科
罰金新台幣貳拾萬元。
甲○○連續法人之負責人因執行業務未依廢棄物清除核備文件內容清除廢棄物，處有
期徒刑壹年肆月，併科罰金新台幣貳拾萬元，罰金如易服勞役，以罰金總額與陸個月
之日數比例折算。緩刑伍年，緩刑期內付保護管束。
    事  實
一、甲○○係沛鴻企業有限公司（下稱沛鴻公司）之負責人，明知沛鴻公司僅領有第
    二類廢棄物清除業務之核備文件，僅得清除可資源回收之第二類廢棄物，竟基於
    概括犯意，自民國（下同）八十九年一月二日起至同年九月十八日止，先後多次
    未依廢棄物清除核備文件之內容，向彰化縣芳苑鄉○○路○段六六號福田塑膠廠
    承攬清除屬於第一類廢棄物中不可資源回收之廢標籤，將該廢標籤載運至彰化縣
    和美鎮○○路一二二之一號沛鴻公司所承租之土地上堆放，供作圍牆之用，並向
    福田塑膠廠收取總額為新台幣十七萬五千七百六十九元之報酬。嗣於同年九月十
    八日十四時三十五分許，經行政院環境保護署督察大隊稽查福田塑膠廠，始得知
    上情。
二、案經彰化縣政府函送臺灣彰化地方法院檢察署檢察官偵查起訴。
    理  由
一、訊據被告甲○○固坦承右揭清除福田塑膠廠廢標籤之事實，惟辯稱：不知廢標籤
    屬於第一類廢棄物云云。經查，本案福田塑膠廠之廢標籤屬於行政院環境保護署
    公告之第一類廢棄物，且不可資源回收，業經彰化縣政府於八十九年十二月十九
    日以八九彰府環四字第二三四一三一號函（附於偵查卷第二六頁）敘明在案，而
    被告沛鴻公司僅領有清除第二類廢棄物之核備文件，且該類廢棄物均可資源回收
    ，有彰化縣政府八十六年十月二十四日八六彰府環四字第一八○○○二號函（附
    於偵查卷第二七頁）及行政院環境保護署於八十六年十一月二十二日公告之各類
    廢棄物清除業務營業項目（附於偵查卷第三二頁、第三三頁）在卷足憑，因此被
    告沛鴻公司不得清除不可資源回收且屬第一類廢棄物之廢標籤甚明。次查，被告
    沛鴻公司於八十三年八月一日即核准設立，所營事業包含各種廢紙、舊機械五金
    、廢紙容器、廢鋁箔包、其他廢塑膠容器買賣及廢棄物處理、清除等事項，有經
    濟部公司基本資料一紙（附於偵查卷第二○頁）在卷可參，且於八十六年十月二
    十四日即經彰化縣政府核備許可清除第二類廢棄物，則被告沛鴻公司與甲○○從
    事廢棄物之回收、買賣、清除迄查獲時已有相當時間，被告甲○○對於廢棄物是
    否屬於可資源回收之種類應有相當之認識與處理經驗，故其辯稱不知廢標籤屬於
    第一類廢棄物才承攬清除云云，顯係事後卸責之詞，不足採信。此外，復有行政
    院環境保護署督察工作紀錄二紙、被告沛鴻公司與福田塑膠廠處理廢標籤之協議
    書一紙、統一發票五紙等附卷足按，事證明確，被告犯行，洵堪認定。
二、按廢棄物清理法第二十二條第四項對法人科以罰金之規定，係採兩罰制，即因現
    行法制認法人無犯罪能力，故規定法人之負責人因執行業務而犯同條第一、二項
    之罪者，除法人之負責人應加以處罰外，對該法人亦科以罰金刑，故不以該法人
    有故意或過失為前提。核被告甲○○所為，係犯廢棄物清理法第二十二條第二項
    第四款後段之未依廢棄物清除核備文件內容清除廢棄物罪；被告沛鴻公司之負責
    人因執行業務犯廢棄物清理法第二十二條第二項第四款之罪，被告沛鴻公司應依
    同條第四項規定予以論處。被告甲○○所為多次清除廢棄物犯行，時間緊接，方
    法相近，觸犯構成要件相同之罪名，顯係基於概括犯意反覆為之，應依連續犯之
    規定論以一罪，並加重其刑。爰審酌被告對於環境衛生所產生之危害、犯罪所得
    之利益及其犯罪動機、手段、智識程度等一切情狀，各量處如主文所示之刑，並
    諭知被告甲○○易服勞役之折算標準，以示懲儆。又被告甲○○前未受有期徒刑
    以上刑之宣告，有臺灣彰化地方法院檢察署刑案資料查註紀錄表及臺灣高等法院
    被告全國前案紀錄表附卷可憑，其經此教訓，當知警惕，而無再犯之虞，本院認
    為本件所宣告之刑，以暫不執行為適當，爰宣告緩刑五年，緩刑期內宜付保護管
    束，以啟自新。
據上論斷，應依刑事訴訟法第二百九十九條第一項前段，廢棄物清理法第二十二條第
二項第四款、第四項，刑法第十一條前段、第五十六條、第四十二條第三項、第七十
四條第一款、第九十三條第一項，判決如主文。
本案經檢察官王怡仁到庭執行職務。
中    華    民    國      九十      年       六       月      十二      日
                            臺灣彰化地方法院刑事第三庭
                                  審判長法官   鄭  永  玉
                                  法      官   紀  佳  良
                                  法      官   秦  慧  君
右正本證明與原本無異。
如不服本判決，應於判決送達後十日內向本院提出上訴狀( 須附繕本 )。
                                  法院書記官   楊  年  雄
中    華    民    國      九十      年       六       月      十五      日
廢棄物處理法第二十二條第二項第四款、第四項：
有左列情形之一者，處一年以上五年以下有期徒刑，得併科一百萬元以下罰金：
四、未依第二十條規定領有廢棄物清除、處理許可證或核備文件內容貯存、清除、處
    理廢棄物者。
法人之負責人、法人或自然人之代理人、受僱人或其從業人員因執行業務犯第一項、
第二項之罪者，除處罰其行為人外，對該法人或自然人科以罰金。


司法院資訊處製作；財團法人民間司法改革基金會備份。
